臺灣彰化地方法院刑事判決　　　　　九十四年度易字第七二號
公　訴　人　臺灣彰化地方法院檢察署檢察官
被　　　告　甲○○
選任辯護人　鐘為盛　律師
上列被告因重利案件，經檢察官提起公訴（九十三年度偵字第五
三八八號），本院判決如下：
    主  文
甲○○乘他人急迫貸以金錢，而取得與原本顯不相當之重利，處
有期徒刑肆月，如易科罰金，以佰元折算壹日。
    事  實
一、甲○○於民國九十三年六月底、七月初某日，因透過不知情
    之友人丁○○得悉丙○○正急迫需款軋票而須借貸，為圖謀
    取暴利，竟基於重利之犯意，前往丙○○位於彰化縣社頭鄉
    ○○路○段六三二巷九弄一號住處，以由丙○○交付面額新
    臺幣（下同）二十九萬元之支票一張【付款人：華僑銀行員
    林分行、發票人：泰有泉企業有限公司、發票日：九十三年
    八月二十八日、票號：ＡＡ0000000號】及面額五十
    萬元之本票一紙【起訴書誤載為係付款人：華僑商業銀行臺
　　中分行、發票日：九十三年八月三十一日、票號：ＤＣ00
  　00000號、面額：十四萬三千二百元之支票一紙。上開
    本票之發票人為丙○○及「劉玉珊」（為丙○○之女，丙○○所涉偽簽前開本票之偽造有價證券罪嫌，另由本院另案審
    理中）】作為擔保後，貸以現款二十萬元（起訴書誤載為四
    十三萬三千二百元）與丙○○，並約定利息為本金每十萬元
    ，每十天一期，每期二萬五千元，而以上開借貨方式取得與
    原本顯不相當之重利。嗣因丙○○無力繳付上開重利而報警
    處理，並於九十三年七月十六日下午四時四十分許，於甲○○委由不知情之乙○○前至丙○○上開住處收取利息之際，
    為警依據乙○○之供述而查獲。
二、案經彰化縣警察局田中分局報請臺灣彰化地方法院檢察署檢
    察官偵查起訴。
    理  由
一、訊據被告甲○○固坦認有於九十三年六月底、七月初某日，
    在被害人丙○○之上開住處，借款與急迫需款之丙○○一次
    等情不諱，然矢口否認有何上揭重利犯行，辯稱：因伊與介
    紹人丁○○係友人，故借款與丙○○時並未約定利息，又該
    次借款之金額係四十三萬元，並非二十萬元云云。惟查：（
    一）本件有關以下所引用之被告以外之人於審判外之言詞或
    書面陳述，依刑事訴訟法第一百五十九條之五之規定，均具
    有證據能力，核先敘明。（二）又被害人丙○○係於九十三
    年六月底、七月初之某日，因急迫需款軋票，且於已無其他
    借款管道之情況下，經過丁○○之介紹而向被告借款二十萬
    元，當時並交付如事實欄所載之支票及本票各一紙作為擔保
    ，且被告與其約定利息為本金每十萬元，每十天一期，每期
    二萬五千元等情，已據證人即被害人丙○○於本院審理時到
    庭證述綦詳。（三）雖證人謝英泉之警詢筆錄載有其向被告
    借款二次之紀錄，然已為證人謝英泉於本院否認曾於警詢為
    上開陳述；又證人丙○○於九十三年八月三日偵訊筆錄之初
    ，雖曾一度附和被告而表示係向被告借款四十三萬元云云，
    然證人丙○○於九十三年十一月十六日偵訊時已明確更正係
    向被告借款二十萬元，核與其於本院審理時結證之內容相符
    ，又證人丙○○就有關被告上開重利計息部分，於警、偵訊
    及本院審理時則均迭次為一致之相同證述。衡以被告於本院
    準備程序及審理時自承：伊係於本案借款時第一次與被害人
    丙○○見面，先前與丙○○未曾有過金錢往來，該次借款期
    限為二個月等語，依常情而論，被告當無損失利息而借款高
    達二十萬元與僅為初次見面、互不熟稔之丙○○之理；復徵
    以倘被告果無證人丙○○所陳借款重利之情事，而確未與被
    害人丙○○約定任何之利息，則被害人丙○○自無報警處理
    之必要，蓋報警並不能減免其在民事上應償還被告本金之義
    務，足稽證人丙○○上開證述內容，應與事實相符而為可信
    ；至被告前開所辯，顯係事後卸責之詞，諉無可採。（四）
    至有關被告借款之金額，證人丁○○於本院審理時雖證稱：
    被告是借款四十三萬元給丙○○云云，然證人丁○○於本院
    審理時亦證稱：其並未點算被告交付與被害人丙○○之借款
    ，被告交付四本，應該有四十萬，另外零散的部分我不知道
    有多少等語，足認證人丁○○證稱被告借款四十三萬元與被
    害人丙○○一節，僅係出於證人丁○○個人之推測之詞而無
    可採。（五）此外，復有證人乙○○於警詢、偵查中之證述
    及被害人丙○○借款時交付與被告供以擔保之如事實欄所載
    之支票及本票影本各一紙在卷可佐，本件事證明確，被告犯
    行洵堪認定。
二、核被告所為，係犯刑法第三百四十四條之重利罪。爰審酌被
    告之素行、犯罪之動機、目的係為圖一己之厚利、乘他人急
    迫而取得與原本顯不相當重利之手段、重利借款之次數為一
    次、重利計息之方式、對社會金融及借款人丙○○所生之損
    害及犯罪後之態度等一切情狀，量處如主文所示之刑，並諭
    知易科罰金之折算標準，以示懲儆。
據上論斷，應依刑事訴訟第二百九十九條第一項前段，刑法第三
百四十四條、第四十一條第一項前段，罰金罰鍰提高標準條例第
一條前段、第二條，判決如主文。
本案經檢察官高如應到庭執行職務
中　　華　　民　　國　九十四　年　　九　月　　三十　　日
                  刑事第二庭　　審判長法官  王義閔
                      　　　　　法　　　官　廖政勝
                      　　　　　法　　　官　李雅俐
以上正本證明與原本無異。
如不服本判決，應於判決送達後十日內，向本院提出上訴狀（須
附繕本）。
告訴人或被害人對於判決如有不服具備理由請求檢察官上訴者，
其上訴期間之計算係以檢察官收受判決正本之日期為準。
中　　華　　民　　國　九十四　年　　九　月　　三十　　日
                                 法院書記官  陳秀娟
附錄本案論罪科刑法條：
刑法第三百四十四條：
乘他人急迫、輕率或無經驗貸以金錢或其他物品，而取得與原本
顯不相當之重利者，處一年以下有期徒刑、拘役或科或併科一千
元以下罰金。
